【裁判字號】    98,交聲,3755
【裁判日期】    981028
【裁判案由】    違反道路交通管理處罰條例聲明異議
【裁判全文】
臺灣臺北地方法院交通事件裁定        98年度交聲字第3755號
原處分機關  臺北市交通事件裁決所
異  議  人
即受處分人  甲○○
上列異議人即受處分人因違反道路交通管理處罰條例案件，對於
臺北市交通事件裁決所於98年9 月16日所為之處分（原處分案號
：北市裁罰字第裁22-AEX504004號）聲明異議，本院裁定如下：
    主  文
異議駁回。
    理  由
一、按道路交通管理處罰條例所稱之「車輛」，係指在道路上以
    原動機行駛之汽車（包括機器腳踏車）或以人力、獸力行駛
    之車輛；道路交通安全規則所稱之「汽車」，係指在道路上
    不依軌道或電力架線而以原動機行駛之車輛（包含機器腳踏
    車），道路交通管理處罰條例第3 條第8 款、道路交通安全
    規則第2 條第1 項第1 款定有明文。次按汽車使用註銷之牌
    照行駛者，處汽車所有人新臺幣（下同）3,600 元以上1 萬
    800 元以下罰鍰，並禁止其行駛，且牌照扣繳之；道路交通
    管理處罰條例第12條第1 項第4 款、第2 項亦有明定。
二、本件原處分機關即臺北市交通事件裁決所以異議人即受處分
    人甲○○所有車牌號碼DRO-530 號輕型機車，牌照業已註銷
    ，惟該車仍於民國98年6 月6 日晚上8 時05分許由乙○○騎
    乘，行經臺北市○○街44號處，因使用註銷之牌照行駛之違
    規，為臺北市政府警察局中正第二分局南昌路派出所員警當
    場攔查，依違反道路交通管理處罰條例第12條第1 項第4 款
    規定掣單舉發。嗣因異議人於應到案日期前向原處分機關提
    出申訴，原處分機關遂於98年9 月16日依道路交通管理處罰
    條例第12條第1 項第4 款、第2 項及違反道路交通管理事件
    統一裁罰標準表規定，裁處異議人3,600 元之罰鍰，並扣繳
    牌照，合先敘明。
三、異議人聲明異議意旨略以：臺北市交通事件裁決所雖已在91
    年8 月13日以掛號寄發註銷牌照通知單，並由乙○○代收，
    然因汽車所有人並未住在戶籍地，而代收人乙○○亦未將通
    知單轉交車主本人，故車主並不知車輛已遭註銷牌照，只知
    道行照過期，盼准予以行照過期裁罰，為此聲明異議，請求
    撤銷原處分等語。
四、經查：
  (一)異議人所有車牌號碼DRO-530 號輕型機車之第ABX534435 號
    交通違規案件，係於91年5 月12日凌晨2 時45分許在臺北市
    ○○路，因行照逾期之違規，經臺北市政府警察局大安分局
    南昌路派出所員警當場攔查，依違反道路交通管理處罰條例
    第15條第1 項第5 款規定掣單舉發。臺北市交通事件裁決所
    於91年8 月1 日依法逕行裁決，並於91年8 月12日送達裁決
    書，業由乙○○簽收，因異議人並未依裁決書規定日期辦理
    結案，而經臺北市交通事件裁決所依裁決書處罰內容主文執
    行，逕行註銷機車牌照之事實，有臺北市政府警察局北市警
    交大字第ABX534435 號舉發違反道路交通管理事件通知單、
    收受裁決書回執聯、臺北市交通事件裁決所98年8 月31日北
    市裁申字第09839297800 號函在卷可稽。異議人所有上開車
    輛復於98年6 月6 日晚上8 時05分許由乙○○騎乘，在臺北
    市○○街44號處，因使用註銷之牌照行駛之違規，而為臺北
    市政府警察局中正第二分局南昌路派出所員警舉發之事實，
    為異議人所不爭執，並有臺北市政府警察局98年6 月6 日第
    AEX504004 號舉發違反道路交通管理事件通知單附卷足憑，
    是異議人之違規事實，堪以認定。
  (二)異議人雖辯稱代收人乙○○未將前開裁決書轉交異議人，故
    其不知牌照業已註銷云云。惟查，按處理違反道路交通管理
    事件，有關文書送達之程序，依行政程序法之規定；送達由
    行政機關自行或交由郵政機關送達；送達，於應受送達人之
    住居所、事務所或營業所為之；於應送達處所不獲會晤應受
    送達人時，得將文書付與有辨別事理能力之同居人、受僱人
    或應送達處所之接收郵件人員，違反道路交通管理事件統一
    裁罰基準及處理細則第5 條，行政程序法第68條、第72條第
    1 項前段、第73條第1 項分別定有明文。本件原處分機關將
    前揭註銷牌照裁決書送交郵政機關以掛號郵寄方式，投遞至
    異議人之戶籍地址為送達時，因於送達處所未獲會晤異議人
    本人，郵局投遞人員於97年8 月13日付與上開戶籍所在地有
    辨別事理能力之同居人乙○○收受蓋章等情，此有此有中華
    民國郵政掛號郵件收件回執影像檔一紙在卷可按，是應認原
    處分機關，業將註銷牌照裁決書合法送達予異議人。縱認異
    議人確實未實際居住於戶籍地而未受通知，然異議人本應隨
    時注意於戶籍地址有無重要郵件寄送，異議人疏未注意，自
    應由其承擔不利益之後果。從而，異議人以前詞置辯，並不
    足採。
五、綜上所述，異議人所有之車牌號碼DRO-530 號輕型機車牌照
    業經註銷，在前開時、地有使用註銷之牌照行駛之違規事實
    。原處分機關依前開道路交通管理處罰條例第12條第1 項第
    4 款、第2 項及違反道路交通管理事件統一裁罰基準表之規
    定，裁處異議人罰鍰3,600 元，並扣繳牌照，尚無違誤。異
    議人猶執前詞指摘原處分不當，為無理由，自應將其異議駁
    回。
六、據上論結，依道路交通案件處理辦法第19條，裁定如主文。
中    華    民    國    98    年    10    月    28    日
                             交通法庭法  官  林孟皇
本正本證明與原本無異。
如不服本裁定，應於送達後5日內向本院提出抗告狀。
                                     書記官  楊雅鈞
中    華    民    國    98    年    10    月    28    日


司法院資訊處製作；財團法人民間司法改革基金會備份。
